臺灣高等法院刑事判決
109年度上訴字第4439號
上  訴  人  
即  被  告  甘義瑞


指定辯護人  本院公設辯護人陳德仁
上列上訴人因違反槍砲彈藥刀械管制條例案件，不服臺灣桃園地
方法院109年度訴字第369號，中華民國109年10月27日第一審判
決（起訴案號：臺灣桃園地方檢察署108年度偵字第32668號），
提起上訴，本院判決如下：
    主  文
上訴駁回。
    事  實
一、甘義瑞明知可發射子彈具有殺傷力之改造手槍、具殺傷力之
    子彈，分屬槍砲彈藥刀械管制條例第4 條第1 項、第2 項所
    列管之槍砲及彈藥，非經中央主管機關許可，不得持有。竟
    基於持有具殺傷力之槍枝、子彈之犯意，未經許可，於民國
    108 年11月18日21時40分前某時，在不詳地點，向真實姓名
    年籍均不詳之成年人，收受如附表編號一所示之可發射子彈
    、具有殺傷力之改造手槍1 把（含彈匣1 個，槍枝管制編號
    ：0000000000號）、如附表編號二所示之具有殺傷力之制式
    子彈2 顆及如附表編號三所示具有殺傷力之非制式子彈1顆
    而持有之。嗣於108 年11月18日21時40分許，為警在桃園市
    ○○區○○路000 巷0 號前，於甘義瑞乘坐之車號00-0000 號自
    用小客車內搜索，並當場自車內之咖啡色隨身包內扣得上開
    改造手槍1 把、制式子彈2 顆及非制式子彈1 顆而查獲上情
    。
二、案經桃園市政府警察局刑事警察大隊移送臺灣桃園地方檢察
    署檢察官偵查後起訴。
    理  由
壹、程序部分：
　　本判決以下所引具傳聞性質之各項供述證據，經本院於審理
    期日調查證據時提示並告以要旨後，未據當事人於言詞辯論
    終結前就證據能力部分有所異議，經審酌該言詞陳述或書面
    陳述作成時之情況，該等證據並無違背法定程序取得或顯不
    可信之情形，以之作為證據均屬適當，依據刑事訴訟法第15
    9條之5規定，自應認為均有證據能力。至其餘認定事實所引
    用之非供述證據，並無證據證明係公務員違背法定程序所取
    得，且就本案待證事項復具有相當關連性，亦無刑事訴訟法
    第159條之4顯有不可信之情況與不得作為證據之情形，且經
    本院於審理期日依法進行證據之調查、辯論，依同法第158
    條之4規定之反面解釋，亦均應有證據能力。
貳、實體部分：
一、認定犯罪事實之證據及理由：
　　訊據被告固不否認，於108 年11月18日21時40分許，確為警
    在其乘坐之車號00-0000 號自用小客車上，扣得如附表所示
    槍彈之事實，惟矢口否認扣案之槍彈為其所持有，辯稱：扣
    案槍彈是同車坐在副駕駛座之王贊舜的，我跟羅美盛都有看
    到，王贊舜後來在中壢的賓館那邊下車，沒有帶走等語。本
    院經查：
　㈠被告確實有於108 年11月18日21時40分許，為警在桃園市○○
    區○○路000 巷0 號前，在其乘坐之車號00-0000 號自用小客
    車內，當場查獲咖啡色隨身包，並在其內扣得上開改造手槍
    1 支、制式子彈2 顆及非制式子彈1 顆等情，業據被告供承
    在卷，核與證人羅美盛於警詢及偵查中之證述及證人即員警
    邱柏樺於原審審理時所證述之情節（見偵查卷第19頁、第18
    3頁至第184 頁、原審卷第125至151頁）大致相符，並有扣
    案之如附表一編號一所示改造手槍1 支、如附表一編號二所
    示制式子彈2 顆及如附表一編號三所示非制式子彈1 顆可佐
    ，是此部分事實首堪認定。又如附表一編號一所示改造手槍
    1 支，係由仿半自動手槍製造之槍枝，換裝土造金屬槍管而
    成，擊發功能正常，可供擊發適用子彈使用，認具殺傷力；
    如附表一編號二所示子彈2 顆，均係制式子彈，認均係9 ×1
    9mm制式子彈，彈底均發現有撞擊痕跡，經試射，均可擊發
    ，認具殺傷力；如附表一編號三所示子彈1 顆，經試射，可
    擊發，認具殺傷力乙節，亦有內政部警政署刑事警察局108 
    年12月25日刑鑑字第1088021186號鑑定書、同局109 年5 月
    1 日刑鑑字第1090042433號函各1 份在卷可憑（見偵查卷第
    237 頁至第239 頁、原審卷第71頁），是扣案如附表編號一
    至三所示之槍彈，均具殺傷力，亦堪認定。
  ㈡如附表編號一所示改造手槍1 支，經內政部警政署刑事警察
    局鑑定結果略以：轉移棉棒（採自涉案槍枝扳機及滑套等處
    ）主要型別與涉嫌人甘義瑞DNA-STR 型別相符等情，有內政
    部警政署刑事警察局109 年1月14日 刑生字第1088017601號
    鑑定書影本1 份（見偵查卷第245 頁正反面）在卷可證，而
    內政部警政署刑事警察局為具有鑑驗DNA 能力之專業機構，
    其鑑識結果自屬精確，應堪採信。從而，如附表編號一所示
    之槍枝扳機及滑套處有殘留被告之DNA 乙節，亦堪認定確係
    事實，而上開採驗採驗之部位係槍枝扳機及滑套，可見如附
    表編號一所示槍彈，確為被告所持有無訛。被告及其辯護人
    上訴意旨辯稱，被告並未觸摸扣案槍枝，卻採到被告之DNA
    ，令人匪夷所思，不能證明被告持有扣案槍枝云云，顯然是
    空口說白話，也違背經驗法則與論理法則，並無理由。
　㈢本件扣案槍彈之查獲經過，業據證人即現場搜索之警員邱柏
    樺於原審審理時具結證稱略以：當天是因駕駛人羅美盛違規
    停車，我們上前勸導，過程中他與車內乘客甘義瑞神情緊張
    ，眼神閃爍，我就依經驗法則請他們下車盤查。下車後他們
    眼神還一直注視車內，所以我經甘義瑞同意搜索他的身體，
    並徵得羅美盛同意後，搜索他車內。我當時隨即用手電筒往
    該車副駕駛座開始搜索，發現副駕駛椅墊下有一個咖啡色包
    包，拿起來很沈重，就懷疑包內有槍枝，便詢問他們2 人，
    該包是何人所有，但無人承認。因該包拉鍊未關，我就打開
    ，立即發現一把槍在包內，接著我再次詢問他們上開槍枝為
    何人所有，還是沒人承認。我現場依該槍枝構造初步判斷它
    是改造槍枝，於是將該槍枝放回該包內，因槍枝有危險性及
    殺傷力，為保護自己與同事安全，我直接親自將上開包包及
    另在車上所扣得之毒品帶回巡邏車上安置好，由警方控管。
    在現場我並未將包內東西全部倒出來檢驗，且槍枝查扣後不
    可能再交到被告手上，否則會產生疑慮。之後我回到隊上，
    我們就將扣案包內槍枝、子彈取出拍照，用證物袋將包內物
    品分離獨立封裝，包包也放置另一個證物袋，再一起送驗指
    紋及DNA。包內有無菸斗，我已經不記得，但是我確實未在
    被告「身上」查扣任何物品，縱使被告身上有菸斗，我也不
    可能查扣菸斗，因菸斗並非違禁物，如果菸斗有一起送驗的
    話，按照標準操作程序，菸斗應該是在包內，因為送驗是包
    內全部東西一起送驗等語甚詳（見原審卷第127 頁至第140 
    頁）。又證人羅美盛亦於警詢時證稱略以：當時我駕車搭載
    坐在副駕駛座後方的甘義瑞，因違規佔用車道，員警巡邏經
    過就來盤查我們，請我們下車，員警經我們同意搜索我們的
    身體及車內物品，隨即在我車內副駕駛座下方查獲咖啡色包
    包，內有改造手槍、子彈，以及內中央扶手置物處黑色腰包
    內查獲我持有的毒品及吸食器，我和甘義瑞都否認車內槍彈
    是我們所有等語（見偵查卷第19頁）。上開證人邱柏樺、羅
    美盛所證述為警扣得本案槍彈之情節，大致相符，且證人邱
    柏樺與被告並無仇怨，其於原審審理時之證詞並經具結之擔
    保，應無甘冒偽證罪追訴處罰之風險，而設詞攀誣被告之動
    機。再員警執行搜索被告身體時，如非犯罪工具、犯罪所得
    或違禁物，根本也無從加以扣押，亦堪認證人邱柏樺所證述
    ，並未在被告身上扣得菸斗乙節，應屬可信。又被告在證人
    邱柏樺將上開裝有槍、彈等物之包包查扣後，被告既如證人
    邱柏樺所述，未有任何機會可以接觸到裝該包包內槍枝，亦
    足認除被告於為警查獲即108 年11月18日21時40分許前某時
    ，確實在不詳地點取得並持有扣案槍枝之外，別無其他移轉
    DNA 至扣案槍枝之可能性存在。是被告及其辯護人上訴意旨
    辯稱，被告未曾碰觸上開槍枝，且菸斗是在其身上查扣，槍
    彈是王贊舜的，與上開客觀事證不符，顯係卸責之詞，並無
    理由。
  ㈣證人王贊舜於本院審理中證稱略以：我當天跟被告一起坐羅
    美盛的車子，去我的同學李致和(音譯) 家，我是坐副駕駛
    座的位置，被告則是坐在我的後方，他坐在後面中間，我原
    本是坐在後面的，我上車的時候有踢到一個包包，我以為是
    羅美盛的包包，拿起來看的時候發現是道具槍，我看一看就
    沒講話，就放回去了，於是我就說我要坐前面，當時我是藉
    故要買檳榔，買完之後，我就說我要坐前面，因為我上車的
    時候，他們兩個就已經在車上了。我也沒有問槍是誰的，反
    正多一事不如少一事；警察扣到的包包及槍彈都不是我的，
    如果是我的，下車我就會帶走等語(本院卷第107至111頁)。
    依證人王贊舜已明確證稱，扣案槍彈並非其所有，況且如確
    係其所有，按照常理非法具有殺傷力之非制式手槍及子彈係
    法令明定禁止持有之物，且取得不易，乃眾所周知之事實，
    倘上開槍彈為證人王贊舜所有，豈有可能任意放置在他人汽
    車，便逕自行下車離開，容任其他同車或進出該車輛之人任
    意取用該槍彈之理！如此重要的物品，證人王贊舜當不致於
    下車時不拿走，而被告既然早已發現上開包包是證人王贊舜
    的，又何以在證人王贊舜下車時不及時提醒證人王贊舜帶走
    包包，反而在遇警盤查時顯得神情緊張，眼神閃爍，凡此均
    可證扣案槍彈確係被告所持有。是被告上訴意旨辯稱，扣案
    槍彈是證人王贊舜所有云云，顯不足採信。
　㈤證人羅美盛雖於警詢時證稱：我於108 年11月18日下午5 時
    至6時許，在新竹縣湖口鄉中和街湖口市場，搭載被告與王
    贊舜一起到桃園市中興路奇美旅館附近找王贊舜友人，當時
    王贊舜坐在副駕駛座，而被告坐在副駕駛座後方位置，我有
    看到王贊舜背著咖啡色包包，並將該包放置在副駕駛座位置
    下方等語（見偵查卷第21頁），雖與被告所辯解之詞符合。
    然本件扣案槍彈是在被告與證人羅美盛當時所駕乘之自小客
    車上查獲，王贊舜並不在場；又扣案槍枝上也採得被告枝DN
    A跡證，可以明確證明扣案槍枝被告確有支配之客觀事實，
    而且證人王贊舜也明確證稱：羅美盛是藥頭、被告是跟羅美
    盛拿藥，兩人才互相配合推責(本院卷第109頁)，而羅美盛
    當時確實也被警扣得毒品相關事證，被告也確有違反毒品危
    害防制條例之前科紀錄，有本院被告前案紀錄表在卷可佐，
    足徵證人王贊舜之證述確有所本，被告所辯與證人羅美盛所
    證述，乃空言並無所本，純屬卸責之詞，自不足為被告有利
    之證明。是被告及其辯護人上訴意旨，以證人羅美盛、王贊
    舜於警偵訊時之證述不一、與被告之供述不符，且證人邱柏
    樺之證述與被告之記憶不符云云，即謂不能排除扣案槍彈是
    證人王贊舜所有，本案事證上有疑義云云，置上開客觀證據
    於不論，顯無理由。 
　㈥本件依據上開客觀證據，已足認定扣案槍彈確為被告所持有
    ，是被告及其辯護人聲請對被告及證人王贊舜測謊、採驗證
    人王贊舜之DNA比對、傳喚證人羅美盛到庭詰問均屬顯無必
    要，自應予以駁回。
　㈦綜上證據及理由，本件事證已臻明確，被告持有本案扣案槍
    彈之犯行，洵堪認定；被告及其辯護人上訴意旨所辯解之其
    他理由，無非均屬卸責之詞，並無理由，自應依法論科。
二、論罪科刑部分：
  ㈠被告行為後，槍砲彈藥刀械管制條例第4 條第1 項第1 款、
    第7 條、第8 條業於109 年6 月10日修正公布，並於同年月
    12日生效施行。又持有改造槍枝部分，於修法前係適用槍砲
    彈藥刀械管制條例第8 條第4 項「未經許可，持有、寄藏或
    意圖販賣而陳列第一項所列槍砲者，處三年以上十年以下有
    期徒刑，併科新臺幣七百萬元以下罰金。」而本次修正係考
    量現行查獲具殺傷力之違法槍枝，多屬非制式槍枝，其殺傷
    力不亞於制式槍枝，對於人民生命、身體、自由及財產法益
    之危害，實與制式槍枝無異，故無再行區分制式與否而分別
    適用槍砲彈藥刀械管制條例第7 條、第8 條之必要，是槍砲
    彈藥刀械管制條例第4 條第1 項第1 款、第7 條第1 項及第
    4 項、第8 條第1 項及第4 項修正後則分別為「本條例所稱
    槍砲、彈藥、刀械如下：一、槍砲：指制式或非制式之火砲
    、肩射武器、機關槍、衝鋒槍、卡柄槍、自動步槍、普通步
    槍、馬槍、手槍、鋼筆槍、瓦斯槍、麻醉槍、獵槍、空氣槍
    、魚槍及其他可發射金屬或子彈具有殺傷力之各式槍砲。」
    、「（第1 項）未經許可，製造、販賣或運輸制式或非制式
    火砲、肩射武器、機關槍、衝鋒槍、卡柄槍、自動步槍、普
    通步槍、馬槍、手槍或各類砲彈、炸彈、爆裂物者，處無期
    徒刑或七年以上有期徒刑，併科新臺幣三千萬元以下罰金。
    （第4 項）未經許可，持有、寄藏或意圖販賣而陳列第一項
    所列槍砲、彈藥者，處五年以上有期徒刑，併科新臺幣一千
    萬元以下罰金。」；「（第1 項）未經許可，製造、販賣或
    運輸制式或非制式鋼筆槍、瓦斯槍、麻醉槍、獵槍、空氣槍
    或第四條第一項第一款所定其他可發射金屬或子彈具有殺傷
    力之各式槍砲者，處無期徒刑或五年以上有期徒刑，併科新
    臺幣一千萬元以下罰金。（第4 項）未經許可，持有、寄藏
    或意圖販賣而陳列第一項所列槍砲者，處三年以上十年以下
    有期徒刑，併科新臺幣七百萬元以下罰金。」是持有改造手
    槍之行為，於修正後應適用槍砲彈藥刀械管制條例第7 條第
    4 項之罪。基此，修正前槍砲彈藥刀械管制條例第8 條第4 
    項之罪，法定刑度為「3 年以上10年以下有期徒刑，併科70
    0 萬元以下罰金」；修正後槍砲彈藥刀械管制條例第7 條第
    4 項之罪，法定刑度為「5 年以上有期徒刑，併科1000 萬
    元以下罰金」，經比較新舊法結果，修正後之槍砲彈藥刀械
    管制條例第7 條第4 項之規定，未較有利於被告，是依刑法
    第2 條第1 項前段規定，本案自應適用被告行為時即修正前
    之槍砲彈藥刀械管制條例第8 條第4 項規定論處。至同條例
    第12條第4 項之規定並無修正，逕適用裁判時法，併此敘明
    。
  ㈡核被告所為，係犯修正前槍砲彈藥刀械管制條例第8條第4 項
    之未經許可，持有可發射子彈具有殺傷力之改造手槍罪及同
    條例第12條第4 項之未經許可，持有子彈罪。被告未經許可
    ，持有前揭槍彈，持有之繼續，為行為之繼續，亦即一經持
    有前揭物品，罪已成立，但其完結須繼續至持有行為終了時
    為止，故其持有上開槍彈，應僅各論以實質上一罪。又被告
    以一行為同時持有上開改造手槍、制式及非制式子彈，為一
    行為觸犯數罪名之想像競合犯，應依刑法第55條規定，從一
    重論以未經許可，持有可發射子彈具殺傷力之改造手槍罪處
    斷。
三、沒收部分：
  ㈠扣案之如附表一編號一所示之改造手槍1 把，經鑑定結果，
    係可發射子彈具有殺傷力之槍枝，業經本院認定如前，為槍
    砲彈藥刀械管制條例所管制之槍砲，乃為違禁物，不問屬於
    犯罪行為人與否，均應依刑法第38條第1 項規定宣告沒收之
    。
  ㈡扣案之如附表一編號二、三所示之子彈，原雖均具有殺傷力
    ，然業於鑑定時經試射而悉喪失子彈之性質，皆已不具有殺
    傷力；如附表一編號四所示彈殼均不具火藥，亦不具殺傷力
    ，爰均不予宣告沒收。  
四、駁回被告上訴之理由：
　　被告上訴意旨所辯不可採之理由，業據本院指駁如上，原審
    判決同此認定，以被告所犯事證明確，依法論罪科刑，並就
    扣案如附表編號一所示之物，依法宣告沒收，認事用法並無
    違誤。再以被告之行為人責任為基礎，審酌被告非法持有如
    附表扣案所示違禁物之犯罪動機及目的，前有竊盜、毒品等
    案件科刑及執行紀錄之素行，有本院被告前案紀錄表在卷可
    參，仍無視法令禁制，非法持有本件槍彈，對社會治安造成
    之隱藏危害甚大，應予非難；再兼衡被告犯後態度，自述之
    智識程度、生活狀況、持有扣案槍彈之期間等一切情狀，亦
    堪認原審判決亦以具體審酌刑法第57條所定之量刑因子，而
    據以量處如原審判決主文所示之刑，並就併科罰金刑部分諭
    知易服勞役之折算標準，量刑亦無明顯違反比例原則與罪刑
    相當原則情事，被告上訴意旨空言否認犯行，並無理由，自
    應予以駁回。　　　　
據上論斷，應依刑事訴訟法第368條，判決如主文。
本案經檢察官林育駿提起公訴，檢察官洪威華到庭執行職務。
中　　華　　民　　國　　110 　年　　4 　　月　　7 　　日
                  刑事第十九庭  審判長法　官  曾淑華
                                      法　官  許文章
                                      法　官  陳文貴
以上正本證明與原本無異。
如不服本判決，應於收受送達後20日內向本院提出上訴書狀，其
未敘述上訴之理由者並得於提起上訴後20日內向本院補提理由書
（均須按他造當事人之人數附繕本）「切勿逕送上級法院」。
                                      書記官  俞妙樺
中　　華　　民　　國　　110 　年　　4 　　月　　7 　　日
附錄：本案論罪科刑法條全文
修正前槍砲彈藥刀械管制條例第8條第4 項
未經許可，持有、寄藏或意圖販賣而陳列第一項所列槍枝者，處
三年以上十年以下有期徒刑，併科新臺幣七百萬元以下罰金。
修正前槍砲彈藥刀械管制條例第12條第4 項
未經許可，持有、寄藏或意圖販賣而陳列子彈者，處五年以下有
期徒刑，併科新臺幣三百萬元以下罰金。　
附表
編號 槍彈種類 數量 鑑定結果 1 改造手槍（槍枝管制編號：0000000000號） 1把 由仿半自動手槍製造之槍枝，換裝土造金屬槍管而成，擊發功能正常，可供擊發適用子彈使用，認具殺傷力。 2 制式子彈 2顆 認均係9 × 19mm制式子彈，彈底均發現有撞擊痕跡經試射，均可擊發，認具殺傷力。 3 非制式子彈 1顆 經試射，可擊發，認具殺傷力。 4 彈殼 1包 經試射，無法擊發，認不具殺傷力。